【裁判字號】    99,台上,2121
【裁判日期】    990408
【裁判案由】    妨害自由等罪
【裁判全文】
最高法院刑事判決            九十九年度台上字第二一二一號
上  訴  人  甲○○
            乙○○
上 列一 人
選任辯護人  劉宏邈律師
上列上訴人等因妨害自由等罪案件，不服台灣高等法院中華民國
九十七年三月二十四日第二審判決（九十七年度上訴字第六四號
，起訴案號：台灣桃園地方法院檢察署九十五年度少連偵字第一
四七號），提起上訴，本院判決如下：
    主  文
上訴駁回。
    理  由
一、甲○○妨害自由及乙○○上訴部分：
按刑事訴訟法第三百七十七條規定：上訴於第三審法院，非以判
決違背法令為理由不得為之；是提起第三審上訴，應以原判決違
背法令為理由，係屬法定要件。如果上訴理由書狀並未依據卷內
訴訟資料具體指摘原判決不適用何種法則或如何適用不當；或所
指摘原判決違法情事，顯與法律規定得為第三審上訴理由之違法
情形不相適合，均應認其上訴為違背法律上之程式，予以駁回。
本件原判決撤銷第一審就上訴人甲○○、乙○○部分所為之科刑
判決，就上訴人等妨害自由部分改判分別論處甲○○成年人與少
年共同連續以非法之方法剝奪人之行動自由罪刑（處有期徒刑一
年二月，減為有期徒刑七月）、乙○○成年人與少年共同以非法
之方法剝奪人之行動自由罪刑（處有期徒刑八月，減為有期徒刑
四月，如易科罰金，以銀元三百元即新台幣九百元折算一日；原
判決關於乙○○恐嚇危害安全部分，未據上訴已確定）。甲○○
之上訴意旨略稱：（一）原判決認定甲○○有剝奪Ａ５（綽號「
小空」，真實姓名、年籍均詳卷）、張文良及徐志隆行動自由之
犯行，係分別以證人張文良於警詢、徐志隆在警詢及偵查中之陳
述，以及甲○○供認此部分犯罪之自白為唯一證據；然證人張文
良於警詢陳述時，並未具結，依刑事訴訟法第一百五十八條之三
規定，其警詢陳述，不得作為證據；又證人張文良未於偵審中到
庭具結作證，並接受甲○○詰問，原審未傳喚該證人到庭，踐行
調查證據程序，亦屬於法有違。況且證人張文良、徐志隆於警詢
時均未指認甲○○對彼等妨害自由，原判決認渠等之證述與甲○
○之自白相符，顯有理由矛盾之違法。（二）本件共同被告劉台
芳、陳康輝、林蘊文、謝明輝等人，分別有殺人、逃亡、侵占、
強盜等前科，而甲○○並無前科紀錄，原審既認定甲○○係分別
與劉台芳等人共同犯本罪，對無前科之甲○○量處最重之刑期
，自與刑法第五十七條之規定有違。乙○○之上訴意旨略稱：（
一）原審共同被告陳康輝於檢察官偵查中雖為不利於乙○○之證
述，惟其於第一審及原審已翻異前供而為有利於乙○○之證述，
該等供述復與郭萬成、潘薪丞所供一致，且其在偵查中所為不利
於乙○○之證述，亦非無瑕疵，原判決在無補強證據足以擔保陳
康輝偵查中供述為真實之情況下，採納該偵查中之供述作為判決
之基礎，已屬於法有違；且其未說明不採納陳康輝、潘薪丞、郭
萬成前揭有利於乙○○供述之理由，亦有理由不備之違法。（二
）「民國九十二年二月六日修正公布之刑事訴訟法第一百五十九
條之一，係為保障被告之反對詰問權，採納英美之傳聞法則，規
定被告以外之人於審判外向法官所為之陳述及於偵查中向檢察官
所為之陳述，其本質雖屬傳聞證據，依傳聞法則，原均無證據能
力，立法者以『被告以外之人於審判外在法官面前所為陳述』，
係在任意陳述之信用性已受確定保障之情況下所為，而例外對『
被告以外之人於審判外在法官面前所為陳述』賦予證據能力，另
以刑事訴訟法規定檢察官代表國家偵查犯罪、實施公訴，依法有
訊問被告、證人、鑑定人之權，且實務運作時，偵查中檢察官向
被告以外之人所取得之陳述，原則上均能遵守法律規定，不致違
法取供，其可信性極高，為兼顧理論與實務為由，而對『被告以
外之人於偵查中向檢察官所為之陳述』，例外設定其具備非顯不
可信之要件時，得為證據；且被告之反對詰問權，又屬憲法第八
條第一項規定『非由法院依法定程序不得審問處罰』之正當法律
程序所保障之基本人權及第十六條所保障之基本訴訟權，不容任
意剝奪。故上開所稱得為證據之被告以外之人於審判外向法官所
為之陳述及於偵查中向檢察官所為之陳述，實質上應解釋為係指
已經被告或其辯護人行使反對詰問權者而言，如法官於審判外或
檢察官於偵查中訊問被告以外之人之程序，未予被告或其辯護人
行使反對詰問權之機會，除非該陳述人因死亡、或身心障礙致記
憶喪失或無法陳述、或滯留國外或所在不明而無法傳喚或傳喚不
到、或到庭後無正當理由拒絕陳述外，均應傳喚該陳述人到庭，
使被告或其辯護人有行使反對詰問權之機會，否則該審判外向法
官所為陳述及偵查中向檢察官所為陳述，均不容許作為證據，以
保障被告之反對詰問權，並符憲法第八條第一項及第十六條之規
定意旨」，最高法院著有九十四年度台上字第五六五一號判決。
原判決所採納之證人陳康輝偵查中證述，與原審共同被告即證人
潘薪丞於第一審審理時以證人身分所為之證述不符，原判決僅執
：「證人陳康輝與乙○○並無宿怨，當無虛構事實以陷害乙○○
之必要，而證人潘薪丞與乙○○具有共同正犯關係，顯有偏頗乙
○○之虞，是證人潘薪丞此部分之證述，顯不足採信」，而未予
乙○○詰問陳康輝之機會，即逕為不利於乙○○之認定，有判決
適用法則不當之違法。（三）證人陳康輝並未親身見聞乙○○參
與剝奪Ａ５行動自由之犯行，其僅供稱：「是『小謝』回來講的
」、「這是『小謝』講的」，其證述自不得作為不利於乙○○認
定之依據。（四）乙○○於收受第一審判決後，始獲悉陳康輝於
偵查中為不利於伊之供述，乃於九十六年七月二十日打電話質問
陳康輝，陳康輝已答稱：「大海卡拉ＯＫ，我跟檢察官講說是我
載『阿丞』，『阿丞』也講我」，有電話錄音光碟及其譯文可證
，此與其在偵查中證稱：當天是「小謝」載「阿丞」去大海卡拉
ＯＫ云云，顯非一致；足證乙○○確未與郭萬成、潘薪丞、少年
徐○○（姓名、年籍詳卷）共同剝奪Ａ５之行動自由，陳康輝在
偵查中之供述與事實不符，原判決仍採納陳康輝於偵查中之供述
，為不利於乙○○之認定，不但有未依證據認定犯罪事實及適用
法則不當之違法，其未說明不採納前揭錄音光碟及其譯文之理由
，亦屬理由不備各等語。
惟查：原判決依憑調查證據之結果並綜合卷內證據資料，認定上
訴人等分別有其事實欄所載妨害自由之犯行，已於理由內詳敘其
調查證據之結果及取捨證據認定之理由，並就上訴人等否認此部
分犯罪之辯解，認均非可採；以及原審共同被告潘薪丞於第一審
所為有利於乙○○之證述，認非可執為有利於乙○○認定之依據
；分別予以指駁或說明。復說明採為判決基礎之各該證據資料均
具證據能力所憑之理由（見原判決正本第八頁第二一行至第十三
頁第十三行）。從形式上觀察，原判決並無理由不備、理由矛盾
、認定事實不憑證據及適用法則不當等違背法令之情形。又我國
刑事訴訟法中，並無證人於警詢作證時亦應具結之規定，警方人
員詢問證人張文良時未令其具結，已難謂於法有違；況且，被告
以外之人於審判外之陳述雖不符刑事訴訟法第一百五十九條之一
至之四等四條之規定，而經當事人於審判程序同意作為證據，法
院審酌該言詞陳述或書面陳述作成時之情況，認為適當者，亦得
為證據，為該法第一百五十九條之五第一項所明定。卷查證人張
文良之警詢陳述，其性質雖屬傳聞證據，惟甲○○於第一審準備
程序中已同意以張文良之警詢陳述作為證據，且未聲請傳喚證人
張文良到庭行交互詰問（見第一審卷第一四０頁），則原判決審
酌上情及證人張文良於警詢所述，較無人情施壓或干擾，亦無不
當取供之情形，認為以之作為本案之證據亦屬適當，乃依上揭刑
事訴訟法之規定，認證人張文良之警詢陳述得為證據，自未違法
。再依原判決理由說明，係以證人張文良於警詢供稱：九十五年
五月二十八日在桃園市大海卡拉ＯＫ內，潘薪丞等人進入店內，
由潘薪丞等人先將「小空」找出門外並押上車，伊因怕「小空」
遭受危害，就走出店門外，其中一人對伊說「你也有事」，伊察
覺到是伊及友人陳文正（綽號「冷氣」）與他人發生之糾紛，當
時對方抓住伊，伊奮力掙脫後就衝往大海卡拉ＯＫ二樓拿一把菜
刀下樓防衛，潘薪丞等人在門口等伊，伊為了防身就拿菜刀揮舞
欲逃離現場，其中一人手臂遭伊劃傷，另一名男子則跑到車上拿
一把手槍並對空射擊示警，他們在開槍示警後就離開現場，伊將
菜刀還給大海卡拉ＯＫ後就離開現場等語、證人Ａ５在檢察官偵
查中供稱：伊的綽號叫「小空」，九十五年五月二十八日伊在大
海卡拉ＯＫ喝酒時，來了五、六個人叫伊出去，伊怕影響店家的
生意，就上對方的車，當時對方先將伊押在車上，他們要去抓「
阿亮」，「阿亮」不讓他們帶走，「大阿成」就開了二槍，伊不
知是真槍或假槍，後來對方就將伊帶去大溪的公墓，問伊要如何
處理那筆錢，經過墓地時，有人就說他們之前曾經有載人到哪裡
活埋人，意思就是要伊害怕，後來就將伊帶去一個涵洞內打伊云
云，與甲○○、潘薪丞供認此部分犯罪之自白，相互印證，認定
：「甲○○、郭萬成、潘薪丞、乙○○及少年徐○○基於妨害自
由之犯意聯絡與行為分擔，於九十五年五月二十八日十五時許，
推由郭萬成、潘薪丞、少年徐○○、乙○○共同前往位於桃園縣
桃園市之大海卡拉ＯＫ，欲將Ａ５及張文良強行帶上郭萬成等人
所駕駛之自用小客車……」，與上引卷內筆錄之記載，並無不符
；又甲○○於第一審已供認：「（問：起訴事實六，指示郭萬成
、徐○○及其他不詳之人將徐志隆押到虎頭山毆打，並剝奪其行
動自由？）我應該是打電話給郭萬成」（見第一審卷第一宗第二
一九頁），原判決以甲○○上揭供認犯罪之自白，與證人徐志隆
分別於警詢及偵查中陳述之被害經過，相互印證，認定甲○○此
部分自白，與事實相符，乃事實審法院採證認事自由判斷職權之
合法行使，亦未違法。甲○○上訴意旨（一）執以指摘原判決理
由矛盾各節，均不足以辨識原判決關於其妨害自由部分已具備違
背法令之形式要件。又依原判決所確認之事實，原審共同被告劉
台芳、陳康輝、林蘊文、謝明輝等人，雖分別有殺人、逃亡、侵
占、強盜等前科紀錄，惟渠等涉案情節與甲○○尚非完全相同，
原判決審酌甲○○不思以正常工作營生，竟以暴力手段牟利，或
接連以砸店方式遂行渠等不法犯行，若被害人未能給付金錢，即
強押被害人痛毆或告以恐嚇危害安全之話語，造成被害人身心受
有重大危害，若商家未依渠等之要求給付金錢，旋以關門、砸店
之方式阻止他人營業，嚴重危害社會治安與民眾生活，惡性非輕
，及其參與犯罪之程度，並念其於第一審及原審坦承部分犯行，
復與部分被害人達成和解，並有和解書二份附卷可稽，顯見渠尚
有悔悟之心等一切情狀，於法定刑範圍內就其所犯成年人與少年
共同連續以非法之方法剝奪人之行動自由部分，量處有期徒刑一
年二月，減為有期徒刑七月，自未違法。甲○○上訴意旨（二）
執此指摘原判決違法，殊屬誤會。次查：就證人前後不符或相互
間歧異之證述，明確說明採納何部分作為判決之基礎時，原即含
有摒棄與其相異部分之意，此乃證據取捨之當然結果，毋庸於判
決理由內一一說明。依原判決理由說明，係採納原審共同被告陳
康輝於檢察官偵查中以證人身分具結後所為之證述，為不利於乙
○○認定之依據．並說明證人潘薪丞於第一審翻異前供之證述，
非可執為有利於乙○○認定之理由。乙○○上訴意旨（一）、（
四）徒憑己意，仍執潘薪丞之第一審證述及其與陳康輝之電話錄
音光碟暨其譯文，就事實審法院無違於證據法則之證據證明力自
由判斷職權之合法行使，再為單純事實上爭執，俱非合法之第三
審上訴理由。又原審審判長於準備程序詢問乙○○及其原審選任
辯護人劉宏邈律師：「尚有何證據請求調查？」乃答稱：「沒有
」或「引用原審（指第一審）提出之證據資料」（見原審卷第一
二四頁），均未聲請詰問同時到庭之陳康輝；嗣乙○○經合法傳
喚而未於原審審判期日到庭，原審審判長在審判期日詢問其選任
辯護人劉宏邈律師：「尚有證據請求調查？」，復答稱：「沒有
」，仍未聲請詰問當時在場之陳康輝，甚至就審判長詢問：「對
於以上所提示之證據資料、證人證言、證據調查等有何意見？」
，猶答稱：「沒有」（見原審卷第一八八頁、第一八九頁）。乙
○○上訴意旨（二）至法律審之本院始又執原審未予其詰問陳康
輝之機會云云，指摘原判決違法，顯非依據卷內資料而為主張。
再依原判決理由說明，係採納陳康輝於檢察官訊問時以證人身分
證稱：伊沒有去大海卡拉ＯＫ，當天是「小謝」（即乙○○）與
「阿丞」（即潘薪丞）從家裡出發去大海卡拉ＯＫ，現場有誰伊
並不清楚，「小謝」回來有說現場還有一個「大阿成」（即郭萬
成），「小謝」說「大阿成」的耳朵差點被削掉，伊有看見「大
阿成」、「小阿丞」、「小謝」回來時都有受傷，因為他們當天
都有回來桃園縣桃園市○○路一八二號二樓二之一套房等語，作
為判決之基礎，則綜觀其陳述之內容，顯係就其親身見聞之事作
證（即目睹乙○○與潘薪丞等人一同離開住處同往大海卡拉ＯＫ
、親耳聽聞乙○○告稱尚有郭萬成參與其事，郭某耳朵因此事差
點被削掉，以及親眼目睹郭萬成、乙○○、潘薪丞折返住處時均
有受傷等情），並非聽聞自他人。乙○○上訴意旨（三）執陳康
輝所證均屬傳聞云云，指摘原判決採證違法，殊屬誤會。綜上所
論，甲○○就其妨害自由部分之上訴及乙○○之上訴，均屬違背
法律上之程式，皆予駁回。
二、甲○○以強暴妨害人行使權利、意圖為自己不法之所有，以
恐嚇使人將本人之物交付、以加害生命、身體之事，恐嚇他人致
生危害於安全及共同意圖為自己不法之所有，以恐嚇使人將本人
之物交付未遂等部分：
按最重本刑為三年以下有期徒刑、拘役或專科罰金之罪、犯刑法
第三百四十六條之恐嚇罪，經第二審判決者，均不得上訴於第三
審法院，為刑事訴訟法第三百七十六條第一款、第六款所明定。
原判決關於甲○○以強暴妨害人行使權利、意圖為自己不法之所
有，以恐嚇使人將本人之物交付、以加害生命、身體之事，恐嚇
他人致生危害於安全及共同意圖為自己不法之所有，以恐嚇使人
將本人之物交付未遂等部分，原審係分別依刑法第三百零四條第
一項、第三百四十六條第一、二項及第三百零五條等規定論處其
罪刑；經查刑法第三百零四條第一項之強制罪，其法定本刑為三
年以下有期徒刑、拘役或三百元以下罰金，同法第三百零五條之
恐嚇危害安全罪之法定本刑為二年以下有期徒刑、拘役或三百元
以下罰金，均屬刑事訴訟法第三百七十六條第一款之案件；刑法
第三百四十六條第一、二項之恐嚇取財既遂、未遂罪，則俱屬刑
事訴訟法第三百七十六條第六款之罪。此等部分既經第二審判決
，依前揭規定，自均不得上訴於第三審法院，甲○○竟就該等部
分提起上訴，均為法所不許，該等部分之上訴，俱不合法，皆予
駁回。
據上論結，應依刑事訴訟法第三百九十五條前段，判決如主文。
中    華    民    國  九十九  年    四    月    八    日
                      最高法院刑事第七庭
                          審判長法官  林  永  茂
                                法官  蘇  振  堂
                                法官  蕭  仰  歸
                                法官  林  立  華
                                法官  劉  介  民
本件正本證明與原本無異
                                      書  記  官
中    華    民    國  九十九  年    四    月   十九   日
                                                      K

司法院資訊處製作；財團法人民間司法改革基金會備份。
